【裁判字號】    97,家上,28
【裁判日期】    970916
【裁判案由】    離    婚
【裁判全文】
臺灣高等法院民事判決                  97年度家上字第28號
上  訴  人  乙○○
被 上訴 人  甲○○
                        號10樓
上列當事人間請求離婚事件，上訴人對於中華民國96年12月30日
臺灣桃園地方法院96年度婚字第1086號第一審判決提起上訴，經
本院於97年 8月26日言詞辯論終結，判決如下：
    主      文
上訴駁回。
第二審訴訟費用由上訴人負擔。
    事實及理由
一、本件上訴人聲明求為判決：(一)原判決廢棄。(二)准上訴人與被
    上訴人離婚。
    被上訴人聲明求為判決：上訴駁回。
二、上訴人起訴主張：兩造於民國（下同）90年11月11日結婚，
    婚後育有長子汪東昱、次子汪東亮及長女汪東紅。惟兩造個
    性不合，被上訴人曾於94年12月間及95年 1月間，與伊發生
    口角，進而對伊拳打腳踢；又伊於95年 1月間，郵寄包裹回
    娘家，被上訴人竟要求察看包裹；被上訴人之母吳寶妹亦曾
    多次責罵伊；而被上訴人之父汪景飛亦於95年 2月間，懷疑
    伊竊取被上訴人之母所有首飾，伊無法再忍受，因而於95年
    2 月13日離家，在外另行租屋居住，兩造自此分居迄今。伊
    離家後，被上訴人之父汪景飛更向臺灣桃園地方法院檢察署
    （下稱桃園地檢署）提出遺棄罪之告發，經該署檢察官處分
    不起訴。伊已無意再與被上訴人共同生活及維持婚姻關係，
    其間曾數度委請律師致函被上訴人，洽商協議離婚事宜，惟
    均無結果。兩造分居已久，婚姻已難以維繫，為免雙方相互
    糾葛不清，影響各自生涯規劃等情，爰依民法第1052條第 2
    項之規定，求為准上訴人與被上訴人離婚之判決。
    被上訴人則以：伊從未動手毆打上訴人，伊父亦未指責上訴
    人竊取伊母所有首飾；上訴人離家當天，兩造並未發生爭執
    ，上訴人無故離家出走，並拒絕接聽伊電話，兩造所生三胞
    胎兒女為早產兒，身體狀況較差，惟上訴人亦不聞不問；上
    訴人離家後，伊曾帶同伊母及子女前去請求上訴人返家同居
    ，但上訴人置之不理；伊不願意與上訴人離婚等語，資為抗
    辯。
三、經查上訴人主張兩造於90年11月11日結婚，婚後育有長子汪
    東昱、次子汪東亮及長女汪東紅，兩造間婚姻關係現仍存續
    中之事實，有戶籍謄本足按（見本院卷21、22頁），且為被
    上訴人所不爭執，固堪信為真實。
四、惟按民法第1052條第 2項規定：「有前項以外之重大事由，
    難以維持婚姻者，夫妻之一方得請求離婚。但其事由應由夫
    妻之一方負責者，僅他方得請求離婚」。上開條文所稱「有
    前項以外之重大事由，難以維持婚姻者」，係以婚姻是否已
    生破綻而無回復之希望為其判斷之標準。而婚姻是否已生破
    綻無回復之希望，不可由原告已喪失維持婚姻意欲之主觀面
    加以認定，應依客觀之標準，即難以維持婚姻之事實，是否
    已達於倘處於同一境況，任何人均將喪失維持婚姻之意願以
    決定之（最高法院95年度台上字第2924號、87年度台上字第
    1304號判決參照）。又民法第1052條第 2項但書規定難以維
    持婚姻之重大事由應由夫妻之一方負責者，僅他方得請求離
    婚，係為公允而設，故難以維持婚姻之重大事由，夫妻雙方
    均須負責時，應比較衡量雙方之有責程度，僅責任較輕之一
    方，得向責任較重之他方請求離婚，有責程度相同時，雙方
    均得請求離婚，始符公平（最高法院90年度台上字第2215號
    判決參照）。經查：
    (一)上訴人雖主張曾於94年12月間及95年 1月間，遭被上訴人
      毆打 3次云云，既為被上訴人所否認（見本院卷18頁背面
      ），而上訴人復不能舉證以實其說，是其所為上開主張，
      自不足取。
    (二)上訴人雖另主張伊於95年 1月間郵寄包裹回娘家時，被上
      訴人竟要求察看包裹云云；而被上訴人自認伊確有詢問上
      訴人包裹內容（見本院卷28頁）。惟查，夫妻或同財共居
      之家人間，具有較諸外人緊密之關係，彼此就共同生活中
      之事項加以詢問，尚難認係逾份之舉。苟上訴人就特定事
      項不欲被上訴人探詢，經由委婉溝通，尚非不能取得互信
      與諒解。是上訴人執此遽指兩造間婚姻難以維持云云，亦
      非可取。
    (三)上訴人雖又主張伊曾遭被上訴人之母吳寶妹多次責罵云云
      ，惟證人周月鳳在本院僅證述：「…據我所知，上訴人從
      三胞胎出生後，改變家庭生活，家人就陸陸續續發生口角
      。例如：有次我公司尾牙，我找上訴人去，她在車站接到
      婆婆電話，婆婆在電話中罵她下班為何不回家，因她有把
      電話給我聽，我有聽到她婆婆在罵人…」（見本院卷27頁
      背面）。依該證人所為上開證詞，足見吳寶妹全係因上訴
      人下班後仍不返家，忽視為人母者所應負擔照顧子女之義
      務，故而責備上訴人，尚非全然無因；而上訴人又係因非
      必要應酬晚歸，因而遭致數落，亦非不可歸責於自己，且
      依其情事亦非屬不能忍受。是上訴人執此遽指為難以維持
      兩造婚姻之重大事由云云，亦不足取。
    (四)被上訴人之父汪景飛曾因家中財物遺失，而對上訴人起疑
      ，固據證人吳寶妹在本院證述：「…在此（上訴人離家）
      之前2、3個月，我的3萬5,000元（指新臺幣，下同）不見
      ，我先生（指汪景飛）2萬5,000元不見，我先生當天有提
      到這件事，我本來在廚房，出去正好聽到就應了一句說『
      錢不見就不見，沒有人拿就算了，如果拿的人就出去被車
      撞死』，上訴人聽了不高興就走了」（見本院卷28頁）。
      惟查，汪景飛於事後自知誤會上訴人，深感懊悔，乃以信
      函向上訴人表示 ：「…我在本（95）年2月14日，狂發謬
      論，顛倒黑白，刺透了妳的心，懇求原諒，已經遲了，但
      是，還要要求給我一個機會，讓我澈（徹）底悔悟，一切
      重（從）頭做起，同時也希望妳責罵我，使我心底裡有所
      舒暢。…我說話不經思考，粗言鄙語，傷透了妳的心，希
      望妳返回陸光六村，照顧 3個年幼的小寶寶，並痛刺我無
      知，讓我有生之年，能暢安心身…」，有上訴人所提出之
      上開信函足按（見本院卷20頁），足見上訴人先前所受不
      白之冤已獲澄清，並已由汪景飛主動向其表示歉意。是上
      訴人指兩造間婚姻因此所生之破綻，即非不能彌補，揆諸
      客觀標準，尚難認已達於喪失維持婚姻意願之程度。是上
      訴人執此遽指為難以維持婚姻之重大事由云云，亦非可取
      。
    (五)上訴人離家後，被上訴人之父汪景飛曾向桃園地檢署對上
      訴人提出遺棄罪之告發，惟因與遺棄罪要件不合，經該署
      檢察官處分不起訴，固有桃園地檢署95年度偵字第 20228
      號不起訴處分書可稽（見本院卷19頁）。惟查，上訴人離
      家不歸，迭經被上訴人及其雙親前往請求返家，仍拒絕返
      家，致被上訴人之父汪景飛於情急之下，始向桃園地檢署
      提出上開刑事告發，冀能藉此促使上訴人返家同居，其方
      法或欠允當，惟其本意仍係盼望上訴人返家團圓；而上訴
      人經被上訴人及其父母百般懇求，仍執上揭事由，拒絕返
      家，則其可受歸責之程度自較被上訴人為重，是上訴人執
      此主張兩造間婚姻難以維持云云，亦非可取。
    (六)依上所述，兩造雖因彼此或與家人相處時所生之上述誤會
      ，致生摩擦，但其情形並不嚴重，被上訴人及其父母又已
      於事後向上訴人解釋或道歉，足見彼等均願自我調整，期
      能繼續維持兩造間之婚姻。又上訴人離家後，被上訴人曾
      多次至上訴人受僱之公司，要求上訴人返家，業據證人周
      月鳳在本院證述屬實（見本院卷27頁背面）；且被上訴人
      亦當庭堅決表示不願與上訴人離婚（見原審卷14頁及本院
      卷68頁背面）。是上訴人以其主觀喪失維持婚姻之意願，
      遽依民法第1052條第 2項規定，請求與被上訴人離婚，自
      屬無據。
五、綜上所述，上訴人本於民法第1052條第 2項之規定，請求與
    被上訴人離婚，自屬不應准許。從而原審所為上訴人敗訴之
    判決，並無不合。上訴論旨仍執前詞指摘原判決不當，求予
    廢棄改判，為無理由，應予駁回。
六、至兩造其餘之攻擊或防禦方法及未經援用之證據，經本院斟
    酌後，認為均不足以影響本判決之結果，自無逐一詳予論駁
    之必要，併此敘明。
七、據上論結，本件上訴為無理由，依民事訴訟法第449條第1項
    、第78條，判決如主文。
中    華    民    國    97    年    9     月    16    日
                  民事第六庭
                      審判長法  官  林鄉誠
                            法  官  許紋華
                            法  官  梁玉芬
正本係照原本作成。
如不服本判決，應於收受送達後20日內向本院提出上訴書狀，其
未表明上訴理由者，應於提出上訴後20日內向本院補提理由書狀
（均須按他造當事人之人數附繕本）上訴時應提出委任律師或具
有律師資格之人之委任狀；委任有律師資格者，另應附具律師資
格證書及釋明委任人與受任人有民事訴訟法第466條之1第1項但
書或第2項（詳附註）所定關係之釋明文書影本。
中    華    民    國    97    年    9     月    16    日
                            書記官  常淑慧
附註：
民事訴訟法第466條之1（第1項、第2項）：
對於第二審判決上訴，上訴人應委任律師為訴訟代理人。但上訴
人或其他法定代理人具有律師資格者，不在此限。
上訴人之配偶、三親等內之血親、二親等內之姻親，或上訴人為
法人、中央或地方機關時，其所屬專任人員具有律師資格並經法
院認為適當者，亦得為第三審訴訟代理人。


司法院資訊處製作；財團法人民間司法改革基金會備份。
